臺灣新北地方法院民事裁定　　　　　 110年度消債清字第43號
聲　請　人　陳昆泓即陳昆弘

　
上列當事人因消費者債務清理事件聲請清算，本院裁定如下：
    主  文
聲請人陳昆泓即陳昆弘自民國一一○年十一月五日上午十一時開
始清算程序。
命司法事務官進行本件清算程序。
    理  由
一、按債務人不能清償債務或有不能清償之虞者，得依本條例所
    定更生或清算程序，清理其債務；債務人對於金融機構負債
    務者，在聲請更生或清算前，應向最大債權金融機構請求協
    商債務清償方案，或向其住、居所地之法院或鄉、鎮、市、
    區調解委員會聲請債務清理之調解；自債務人提出協商請求
    之翌日起逾30日不開始協商，或自開始協商之翌日起逾90日
    協商不成立，債務人得逕向法院聲請更生或清算；債務人於
    法院裁定開始更生程序或許可和解或宣告破產前，得向法院
    聲請清算；法院開始清算程序之裁定，應載明其年、月、日
    、時，並即時發生效力；法院開始更生或清算程序後，得命
    司法事務官進行更生或清算程序，必要時得選任律師、會計
    師或其他適當之自然人或法人1 人為監督人或管理人，消費
    者債務清理條例（下稱消債條例）第3 條、第151 條第1 項
    、第153 條、第80條前段、第83條第1 項、第16條第1 項分
    別定有明文。
二、聲請意旨略以：聲請人當初聽信惑言購屋因而官司纏身，致
    房屋遭拍賣，剩餘未受償房貸金額近300 萬元，又近年配偶
    請育嬰假照顧兒女，頓時由聲請人扛下家庭經濟重擔，實無
    法負擔債務，爰聲請本件清算等語。
三、經查：
  ㈠聲請人主張前因不能清償債務，向本院聲請消費者債務前置
    調解，經本院以109 年度司消債調字第946 號受理，惟調解
    不成立等情，業經本院依職權調閱前開調解卷宗查閱無訛。
    是以，本件聲請人所為本件清算聲請可否准許，應審究聲請
    人其現況是否有不能清償債務或有不能清償之虞之情事而定
    。
  ㈡聲請人主張名下有保單2 份、機車1 台（市值1 萬2,000 元
    ）及存款若干外，無相當財產可供清償，其任職於安正鐵工
    廠股份有限公司，月入約4 萬6,327元（計算式：1,111,841
    元÷24月＝46,327元，元以下四捨五入；見調解卷第8 頁）
    ，業據其提出全國財產稅總歸戶財產查詢清單、104 年至10
    8 年綜合所得稅各類所得資料清單、勞工保險被保險人投保
    資料暨明細、存摺封面及內頁明細影本、中華民國人壽保險
    商業同業公會保險業通報作業資訊系統資料查詢結果表、保
    險單影本、權利人歸戶清冊、集保戶往來參加人明細資料表
    （含帳號）、保管帳戶客戶餘額表、客戶存券異動明細表、
    投資人於清算交割銀行未開戶明細表、各專戶無資料明細表
    、薪資單等件為憑（見調解卷第17至34頁，本院卷第31至37
    、71至168 頁），本院即暫以4 萬6,327 元作為聲請人每月
    所得處分之數額。
  ㈢按債務人必要生活費用，以最近1 年衛生福利部或直轄市政
    府所公告當地區每人每月最低生活費1.2 倍定之；債務人聲
    請更生或清算時所提財產及收入狀況說明書，其表明每月必
    要支出之數額，與本條例第64條之2 第1 項、第2 項規定之
    認定標準相符者，毋庸記載原因、種類及提出證明文件，消
    債條例第64條之2 第1 項、第43條第7 項分別定有明文。參
    以110 年度新北市每人每月最低生活費用1 萬5,600 元，依
    此每人每月生活所必需之費用應為1 萬8,720 元（計算式：
    1 萬5,600 元×1.2 ＝1 萬8,720 元），是聲請人主張其生
    活所必需之費用為1 萬8,600 元（見調解卷第9 頁），應為
    可採。另聲請人主張需扶養未成年子女2 人陳○澤、陳○璇
    ，每月扶養費各1 萬6,000 元等節，據其提出上開受扶養人
    之戶籍謄本、107 及108 年綜合所得稅各類所得資料清單、
    存摺封面及內頁明細影本為證（見調解卷第35至36頁，本院
    卷第39至69頁），堪認上開受扶養人有受扶養之必要，惟聲
    請人配偶於108 年及109 年度分別有37萬2,143 元、20萬6,
    254 元之收入所得，現亦有工作等情，有108 及109 年度稅
    務電子閘門財產所得調件明細表、勞動部勞工保險局函在卷
    可佐（見本院卷第183 頁及限閱卷），是依聲請人配偶之經
    濟狀況並非拮据而無力負擔子女扶養費，另聲請人陳明陳○
    澤、陳○璇現每月均領有育兒津貼2,500 元（見本院卷第27
    頁），亦應扣除，是聲請人應負擔之未成年子女扶養費用應
    為與配偶分攤後之數額1 萬6,220 元為定（計算式：【18,7
    20元－2,500 元】÷2 人×未成年子女2 人＝16,220元），
    逾此範圍即不予計入。從而，聲請人之每月必要支出應為2
    萬6,280 元（計算式：18,600元＋16,220元＝34,820元）。
  ㈣綜上，聲請人現每月收入為4 萬6,327 元，扣除上開每月必
    要生活支出後，剩餘金額1 萬1,507 元（計算式：46,327元
    －34,820元＝11,507元）可供清償債務。又聲請人陳報債權
    總額266 萬8,000 元，債權銀行陳報聲請人之債務金額更達
    294 萬9,999 元（見調解卷第53頁），縱扣除聲請人新光人
    壽保單保單價值88萬1,957 元（計算式：844,643 元＋37,3
    14元＝881,957 元），尚有債務206 萬8,042 元，又聲請人
    上開債務每月需繳納利息、違約金計6,154 元【｛（本金1,
    761,475 元＋303,826 元）×（利息2.08% ＋違約金0.416%
    ）＋本金603,397 元×（利息3.08 %＋違約金0.616%）｝÷
    12月＝6,154 元】，是聲請人每月僅得清償本金5,353 元（
    計算式：11,507元－6,154 元＝5,353 元），以聲請人目前
    之資力，客觀上處於不足以清償債務之經濟狀態，符合消債
    條例第3 條所規定債務人不能清償債務或有不能清償之虞之
    情形。
四、本件聲請人為一般消費者，其有不能清償債務之虞之情形，
    且未經法院裁定開始清算程序或宣告破產，又查無消費者債
    務清理條例第6 條第3 項、第8 條或第82條第2 項所定駁回
    清算聲請之事由存在，則聲請人聲請清算，係屬有據。本件
    聲請人清算既經准許，並依上開規定命司法事務官進行本件
    清算程序，爰裁定如主文。
五、依消債條例第11條第1 項、第83條第1 項、第16條第1 項，
    裁定如主文。
中    華    民    國   110    年    11    月    5     日
              民事第一庭    法      官  洪任遠
上為正本係照原本作成
本裁定不得抗告
本裁定已於110年11月5日上午11時公告
中    華    民    國   110    年    11    月    5     日
                            書  記  官  黃翊芳